【裁判字號】    97,訴,1351
【裁判日期】    971106
【裁判案由】    違反毒品危害防制條例
【裁判全文】
臺灣屏東地方法院刑事判決              97年度訴字第1351號
公  訴  人  臺灣屏東地方法院檢察署檢察官
被      告  甲○○
上列被告因違反毒品危害防制條例案件，經檢察官提起公訴（97
年度毒偵字第1730號），被告於準備程序期日就被訴事實為有罪
之陳述，本院合議庭裁定由受命法官獨任進行簡式審判程序，判
決如下：
    主  文
甲○○施用第一級毒品，累犯，處有期徒刑壹年。
    事  實
一、甲○○前因施用毒品案件，經本院以91年度毒聲字第534 號
    裁定令入勒戒處所施以觀察、勒戒，並因有繼續施用毒品傾
    向，再經本院以91年度毒聲字第688 號裁定令入戒治處所強
    制戒治，嗣經停止戒治付保護管束，於民國92年6 月17日期
    滿未經撤銷，視為強制戒治期滿，並經臺灣屏東地方法院檢
    察署檢察官以92年度戒毒偵字第84號為不起訴處分確定。復
    於96年間因施用毒品案件，經本院以96年度訴字第336 號判
    決處有期徒刑1 年1 月確定，另經本院以96年度聲減字第11
    03號裁定減為有期徒刑6 月又15日。甲○○遂於96年7 月25
    日入監，並於97年2 月8 日縮刑期滿，翌日出監。
二、詎甲○○仍未戒除毒癮，復基於施用第一級毒品海洛因之犯
    意，於97年7 月7 日下午4 時許，在其屏東縣恆春鎮○○里
    ○○路93巷1 弄10號之住處，以將海洛因摻入香菸內點燃後
    吸食之方式，施用第一級毒品海洛因1 次。嗣經警持採驗尿
    液通知書通知其驗尿，而於同年月9 日晚間8 時45分許經採
    尿送驗後，呈嗎啡陽性反應，始悉上情。
三、案經屏東縣政府警察局恆春分局報請臺灣屏東地方法院檢察
    署檢察官偵查起訴。
    理  由
一、按除被告所犯為死刑、無期徒刑、最輕本刑為3 年以上有期
    徒刑之罪或高等法院管轄第一審案件者外，於法院行準備程
    序進行中，被告先就被訴事實為有罪之陳述時，審判長得告
    知被告簡式審判程序之旨，並聽取當事人、代理人、辯護人
    及輔佐人之意見後，裁定進行簡式審判程序，刑事訴訟法第
    273 條之1 第1 項定有明文，本件被告所為係犯死刑、無期
    徒刑、最輕本刑為3 年以上有期徒刑以外之罪，其於準備程
    序中就被訴事實為有罪之陳述，經法官告知簡式審判程序之
    旨，並聽取公訴人、被告之意見後，本院合議庭乃裁定由受
    命法官獨任進行簡式審判程序，合先敘明。又簡式審判程序
    之證據調查，不受刑事訴訟法第159 條第1 項、第161 條之
    2 、第161 條之3 、第163 條之1 及第164 條至第170 條規
    定之限制，刑事訴訟法第273 條之2 亦定有明文，故本件審
    理依該規定，亦排除嚴格證據調查，併予敘明。
二、上揭事實，業據被告甲○○於警詢及本院審理時均坦承不諱
    （見警卷第1 頁至第2 頁，本院卷第23頁反面、第28頁反面
    至第29頁）。另被告經採尿送驗結果，確呈嗎啡陽性反應，
    此有正修科技大學超微量研究科技中心於97年7 月25日出具
    之檢驗報告1 紙（見警卷第9 頁）、屏東縣警察局恆春分局
    辦理毒品危害防制條例案尿液送檢人真實姓名對照表1 紙（
    見警卷第10頁）及屏東縣政府警察局恆春分局採驗尿液通知
    書回執聯1 紙（見本院卷第21頁）在卷可按。是被告上開自
    白核與事實相符，堪以採信。本件事證明確，被告犯行洵堪
    認定，自應依法論科。
三、按毒品危害防制條例於92年7 月9 日修正公布，自93年1 月
    9 日施行，其中第20條、第23條將施用毒品之刑事處遇程序
    ，區分為「初犯」及「5 年內再犯」、「5 年後再犯」。依
    其立法理由之說明：「初犯」，經觀察、勒戒或強制戒治後
    ，應為不起訴處分或不付審理之裁定；經觀察、勒戒或強制
    戒治執行完畢釋放後，「5 年內再犯」者，因其再犯率甚高
    ，原實施之觀察、勒戒及強制戒治既已無法收其實效，爰依
    法追訴或裁定交付審理。至於經觀察、勒戒或強制戒治執行
    完畢釋放後，「5 年後再犯」者，前所實施之觀察、勒戒或
    強制戒治已足以遮斷其施用毒品之毒癮，為期自新及協助其
    斷除毒癮，仍適用「初犯」規定，先經觀察、勒戒或強制戒
    治之程序。從而依修正後之規定，僅限於「初犯」及「5 年
    後再犯」二種情形，始應先經觀察、勒戒或強制戒治程序。
    倘被告於5 年內已再犯，經依法追訴處罰，縱其第3 次（或
    第3 次以上）再度施用毒品之時間，在初犯經觀察、勒戒或
    強制戒治執行完畢釋放5 年以後，已不合於「5 年後再犯」
    之規定，且因已於「5 年內再犯」，顯見其再犯率甚高，原
    實施觀察、勒戒或強制戒治，已無法收其實效，即應依該條
    例第10條處罰，最高法院95年度第7 次刑事庭會議決議意旨
    可資參照。本件被告甲○○前因事實欄第一部分所示之施用
    毒品案件，經本院以91年度毒聲字第534 號裁定令入勒戒處
    所施以觀察、勒戒，並因有繼續施用毒品傾向，再經本院以
    91年度毒聲字第688 號裁定令入戒治處所強制戒治，嗣經停
    止戒治付保護管束，於民國92年6 月17日期滿未經撤銷，視
    為強制戒治期滿，復於96年間因施用毒品案件，經本院以96
    年度訴字第336 號判決處有期徒刑1 年1 月確定，並經本院
    以96年度聲減字第1103號裁定減為有期徒刑6 月又15日確定
    等情，有臺灣高等法院被告前案紀錄表1 份在卷可按，則被
    告本件施用第一級毒品犯行，雖係在上開強制戒治執行完畢
    後5 年後所為，然被告在強制戒治執行完畢後5 年內曾有施
    用毒品犯罪之前科紀錄，縱被告本件施用毒品犯行之犯罪時
    間係在強制戒治執行完畢後5 年後，揆諸上開決議意旨，仍
    得依法追訴、處罰。
四、查海洛因係屬毒品危害防制條例第2 條第2 項第1 款所規定
    之第一級毒品，故核被告所為係犯毒品危害防制條例第10條
    第1 項之施用第一級毒品罪。被告非法持有第一級毒品海洛
    因之低度行為，已為其進而施用之高度行為所吸收，故不另
    論罪。又被告有如事實欄第一部分所示之論罪科刑執行情形
    ，其受有期徒刑執行完畢後，5 年以內故意再犯本件有期徒
    刑以上之施用第一級毒品罪，為累犯，應依刑法第47條第1
    項規定加重其刑。爰審酌被告前曾因施用毒品案件，經觀察
    、勒戒及強制戒治後，仍再犯本件之罪，足見其毫無悔意，
    戒癮之意志力甚為薄弱，惟念及其施用毒品之犯行，在本質
    上乃屬戕害自身身心健康之行為，且能坦承犯行，犯罪後之
    態度良好等一切情狀，量處如主文所示之刑，以資懲儆。公
    訴人雖於本院審理時就被告本次犯行具體求刑有期徒刑1 年
    2 月，惟本院認量處如主文之刑為適當，公訴人之求刑核屬
    過重，附此敘明。
據上論斷，應依刑事訴訟法第273 條之1 第1 項、第299 條第1
項前段，毒品危害防制條例第10條第1 項，刑法第11條前段、第
47條第1項，判決如主文。
本案經檢察官李侑姿到庭執行職務
中    華    民    國    97    年    11    月    6     日
                  刑事第五庭    法  官  程士傑
以上正本證明與原本無異。
如不服本判決應於收受本判決送達後10日內向本院提出上訴書狀
，其未敘述上訴理由者，應於上訴期間屆滿後20日內向本院補提
理由書狀（均須按他造當事人之人數附繕本）「切勿逕送上級法
院」
中    華    民    國    97    年    11    月    6     日
                                書記官  孫秀桃
附錄論罪科刑法條：
毒品危害防制條例第10條第1項
施用第一級毒品者，處 6 月以上 5 年以下有期徒刑。


司法院資訊處製作；財團法人民間司法改革基金會備份。
